【裁判字號】    89,易,1444
【裁判日期】    890630
【裁判案由】    贓物
【裁判全文】
臺灣桃園地方法院刑事判決                        八十九年度易字第一四四四號
    公  訴  人  臺灣桃園地方法院檢察署檢察官
    被      告  丙○○
右列被告因贓物案件，經檢察官提起公訴（八十九年度偵字第五八七四號），本院判
決如左：
        主  文
丙○○無罪。
        理  由
一、本件公訴意旨略以：被告丙○○於民國八十九年一月二十四日，在桃園縣八德市
    ○○里○○鄰○○街一二○巷十號住處附近，明知友人乙○○所持有之陳明珠名
    義之家樂福賣場會員卡一張、高速公路回數票七張（原均置於甲○○所有車牌號
    碼ＣＤ─八六六八號自用小客車內，於八十八年十二月間，在桃園縣桃園市武陵
    高中旁吉昌街底，遭乙○○破壞該車門鎖入內竊得），係來路不明之物，竟予以
    收受。嗣於八十九年一月二十八日晚上九時許，丙○○前往桃園縣平鎮市○○路
    二一九巷七弄二十衖十六號訪友時，為警當場自其皮夾內起出上揭會員卡及回數
    票。因認被告涉犯刑法第三百四十九條第一項之收受贓物罪嫌。
二、按犯罪事實應依證據認定之，無證據不得推定其犯罪事實；又不能證明被告犯罪
    者，應諭知無罪之判決，刑事訴訟法第一百五十四條、第三百零一條第一項分別
    定有明文。按認定被告有罪之事實，應憑證據，如未能發現相當之證據，或證據
    不足以證明，自不能以推測或擬制之方法，以為裁判之基礎；且認定事實所憑之
    證據，其為訴訟上之證明，須達於通常一般人均不致有懷疑，而得確信其為事實
    之程度者，始得據為有罪之認定，倘其證明尚未達到此一程度，而有合理之懷疑
    存在時，尚難為有罪之認定基礎；苟積極證據不足以為不利於被告事實之認定，
    即應為有利被告之認定，更不必有何有利之證據，最高法院三十年上字第八一六
    號、四十年台上字第八六號、七十六年台上字第四九八六號判例分別揭有上旨，
    足資參酌。公訴人認被告涉犯前揭罪嫌，無非係以：上揭會員卡與回數票均係失
    竊之贓物，業據證人甲○○、乙○○證述屬實，並有贓物領據在卷可稽，且被告
    係成年人，並非毫無智識經驗，竟未向乙○○提出質疑及詢明來源，即予收受，
    顯係知悉上開物品為贓物資為論據。
三、訊據被告丙○○固坦承於右揭時地收受乙○○所交付之上揭物品，惟堅詞否認有
    何贓物之認知，辯稱：因伊預備至家樂福賣場購物，乙○○乃借予陳明珠名義會
    員卡一張，表示該會員卡為其家人所有，順便亦給其回數票七張，伊並不知上開
    會員卡與回數票係贓物，而予以收受，直到被警查獲始知係贓物等語。經查：因
    被告欲至家樂福賣場購物，乙○○乃將上揭會員卡與回數票交付被告收受，於交
    付時，並未告知該會員卡及回數票均係其竊得之贓物等情，業據證人乙○○迭於
    警訊、偵查及本院審理時證述明確，且經本院隔離訊問結果，證人乙○○與被告
    就被告收受上揭贓物之時、地、收受緣由、收受時就會員卡來源之交待、預定返
    還時間等諸多重要之點，所述情節均互核一致（均見本院八十九年六月二十九日
    審判筆錄），且在社會生活經驗上，持得贓物之合理原因非一，猶不能單以被害
    人之指述被告所收受係贓物事實，而對於其取得贓物原因與過程均恝置不論，而
    且上開回數票每張面額為新台幣（下同）三十八元，業據證人甲○○於警訊時證
    述無訛，則被告所取得之回數票總價額為二百六十六元，金額甚低，至家樂福賣
    場會員卡亦僅係供商家辨識進入賣場購物客戶之身份，並無實質經濟價值，尤有
    進者，部分家樂福賣場（例如板橋店）根本已取消入內購物時之辨識會員卡程序
    ，乃為公眾周知之事實，而被告與證人乙○○乃係具十餘年交情之舊識，亦經本
    院隔離訊問屬實，友朋之間就該經濟價值甚微之物為贈與行為乃屬常情，收受之
    初鮮有詳細追問確切來源者，自難以被告所收受之物嗣後證明係贓物，率認被告
    於收受之初即有贓物認識。此外，復查無其他具體事證足資證明被告涉有起訴意
    旨所指之贓物罪嫌，應認無法證明被告犯罪，揆諸首揭法文意旨，爰為無罪之諭
    知。
據上論斷，應依刑事訴訟法第三百零一條第一項前段，判決如主文。
本案經檢察官張尹敏到庭執行職務。
中      華      民      國    八十九    年      六      月     三十     日
                              臺灣桃園地方法院刑事第二庭
                                  法    官  陳  世  博
右正本證明與原本無異。
如不服本判決，應於判決送達後十日內，向本院提出上訴狀。
                                  書 記 官  楊  惠  如
中      華      民      國    八十九    年       七     月      四      日


司法院資訊處製作；財團法人民間司法改革基金會備份。
